臺灣高等法院臺南分院刑事判決
                                   111年度上訴字第903號
上  訴  人  
即  被  告  李冠宏
選任辯護人  張簡宏斌律師（法扶律師）  
上列上訴人即被告因毒品危害防制條例案件，不服臺灣臺南地方
法院110年度訴字第679號中華民國111年3月30日第一審判決（起
訴案號：臺灣臺南地方檢察署109年度偵字第5245號、109年度偵
字第5306號、109年度偵字第5307號、109年度偵字第5308號、10
9年度偵字第5309號），提起上訴，本院判決如下：
    主  文
上訴駁回。
    理  由
壹、程序事項：　　
    按刑事訴訟法第348條規定於民國110年6月16日公布，同年
    月18日生效施行，而本案係於111年7月20日繫屬本院，且並
    非刑事訴訟法施行法第7之13條所規定仍適用修正前規定之
    案件，故應適用修正後刑事訴訟法第348條之規定，先予說
    明。又修正後刑事訴訟法第348條第3項規定：「上訴得明示
    僅就判決之刑、沒收或保安處分一部為之」。查本件上訴人
    即被告及辯護人於本院審理時，已陳明被告上訴之範圍及理
    由為原審判太重，僅就量刑部分上訴；對於原審判決（如附
    件）認定之犯罪事實、引用之證據、理由、適用法條、罪名
    及沒收等，都沒有不服，也不要上訴等語。檢察官、被告及
    辯護人並均同意本院依照原審所認定的犯罪事實、證據理由
    、適用法條、罪名及沒收為基礎，僅就量刑部分調查證據及
    辯論（見本院卷第252-253頁）。依據前述規定，本院僅就
    原判決量刑妥適與否進行審理，至於原判決其他部分（含原
    判決認定之犯罪事實、證據、理由、法條、罪名及沒收），
    則非本院審理範圍，先予指明。　
貳、維持原審判決之理由：
一、本件被告上訴意旨略以：本件被告之刑事前案紀錄為重利、
    公共危險等，與本件涉犯毒品危害防制條例，明顯有所差異
    ，是否一律加重其刑，實有疑義，應認原審援引刑法第47條
    第1項規定加重其刑，尚有不合。參諸原審判決犯罪事實欄
    之記載，被告固有13次犯行，然實際上僅販售予同一人，並
    無不區分對象大量販售之情形，且被告以摻雜咖啡粉方式包
    裝販售，内含毒品數量稀少且純度低微，而有包裝數量眾多
    之情形，不能因此認定被告有大規模販售毒品之情事，實應
    適用刑法第59條規定減輕其刑。本件被告一時不察，藉由本
    件犯行賺取生活所需，雖不足以正當化其違反法秩序行為，
    惟其既有經濟困窘之背景，事後對於偵審均坦認犯行，從無
    矯言迴避，足認其犯後態度尚稱良好，實有再予從輕量刑餘
    地，是認原審認事用法尚有未洽，請予撤銷改判等語。
二、然查：　　
（一）經查，被告李冠宏前曾因公共危險案件，經原審法院以10
      8年度交簡字第1125號判決判處有期徒刑2月確定，於109
      年1月10日易科罰金執行完畢等情，有臺灣高等法院被告
      前案紀錄表附卷可參，是其於受徒刑之執行完畢後，5年
      內故意再分別犯本案有期徒刑以上之各罪，均為累犯。至
      司法院釋字第775號解釋，依解釋文及理由之意旨，係指
      構成累犯者，不分情節，一律加重最低本刑，於不符合刑
      法第59條所定要件之情形下，致生行為人所受之刑罰超過
      其所應負擔罪責之個案，不符罪刑相當原則、比例原則。
      於此範圍內，在修正前，為避免發生上述罪刑不相當之情
      形，法院就該個案應裁量是否加重最低本刑；依此，該解
      釋係指個案應量處最低法定刑、又無法適用刑法第59條在
      內減輕規定之情形，法院應依此解釋意旨裁量不予加重最
      低本刑（最高法院108年度台上字第338號判決意旨參照）
      。查本件依被告李冠宏構成累犯及犯罪之情節並無上開情
      事，自均應依刑法第47條第1項規定加重其刑。上訴意旨
      以被告李冠宏之前案紀錄為重利、公共危險等，與本件涉
      犯毒品危害防制條例，罪質明顯有所差異，是認原審援引
      刑法第47條第1項規定加重其刑，尚有不合云云，並無理
      由，應予駁回。
（二）再按刑法第59條所規定之酌量減輕其刑，必其犯罪另有特
      殊之原因、環境或背景，在客觀上足以引起一般之同情，
      且於法律上別無其他應減輕或得減輕其刑之事由，認即予
      以宣告法定最低度刑猶嫌過重者，始有其適用。至被告之
      犯罪動機、目的等犯罪情節，以及犯罪後態度等事項，僅
      屬刑法第57條所定在法定刑範圍內量刑時應予審酌之事項
      ，茍非其犯罪具有特殊原因、環境或背景，在客觀上足堪
      憫恕者，尚難適用刑法第59條酌量減輕其刑之規定（此最
      高法院110年度台上字第4656號判決意旨可資參照）經查
      ：本件依被告李冠宏犯罪之原因、環境或背景等情節，在
      客觀上尚無從引起一般人之同情，亦無從認對被告李冠宏
      先依毒品危害防制條例第17條第2項規定減輕其刑後，再
      科以法定最低度刑有何猶嫌過重之情，自無刑法第59條酌
      減其刑之適用，故上訴意旨指摘原審未適用刑法第59條規
      定對被告李冠宏減輕其刑，容有違誤云云，亦無理由。
（三）另被告李冠宏雖曾供述其毒品咖啡包之來源為名為「陳震
      桓」之男子，「陳震桓」之毒品來源則為名為「林上傑」
      之男子，然承辦之檢、警機關，均尚未因其供述而查獲「
      陳震桓」或「林上傑」涉嫌販賣毒品之案件等情，有臺灣
      臺南地方檢察署110年11月24日南檢文圓109偵5307字第11
      09073891號函、111年9月5日南檢文圓109偵5306字第1119
      0627860號函、高雄市政府警察局湖內分局110年11月19日
      高市警湖分偵字第11072524200號函、111年9月1日高市警
      湖分偵字第11172196000號函、臺灣橋頭地方檢察署110年
      11月25日橋檢信來110偵緝571字第1109041962號函、111
      年10月3日橋檢和來109偵6097字第1119042120號函、臺灣
      高雄地方檢察署110年11月25日雄檢榮張110偵15274字第1
      100077718號函、111年9月6日雄檢信稱108偵5624字第111
      9067459號函各1份存卷可考（見原審卷第315頁、第317頁
      、第319頁、第321頁、本院卷第217頁、第219頁、第221
      頁、第245頁），自難認已合於毒品危害防制條例第17條
      第1項所規定「供出毒品來源，因而查獲其他正犯或共犯
      」之要件，無從據該項規定減輕其刑。
（四）末按量刑之輕重，係事實審法院得依職權自由裁量之事項
      ，茍已斟酌刑法第57條各款所列情狀而未逾越法定刑度，
      亦無明顯違背罪刑相當原則，不得遽指為違法；上級法院
      對於下級法院之職權行使，原則上應予尊重。經查，本件
      原審已先依刑法第47條第1項規定，就原審事實欄「一」
      即附表一所示各次販賣第三級毒品既、未遂之犯行，加重
      其刑，再依毒品危害防制條例第17條第2項規定減輕其刑
      ，復以行為人之責任為基礎，詳予審酌被告李冠宏應知毒
      品咖啡包等新興毒品戕害人體身心健康之鉅，亦明知販賣
      毒品為政府嚴厲查禁之行為，竟不思戒慎行事，僅因貪圖
      小利，即無視法令禁制，被告李冠宏共同販賣毒品咖啡包
      與他人牟利，所為有害他人身體健康，危害社會治安和善
      良秩序，更顯見其漠視政府防制毒品之政策與決心，殊屬
      不該，並念被告李冠宏坦承犯行不諱，並就交易情節供述
      明確，表現悔意。又被告李冠宏販賣毒品咖啡包（含未遂
      ）之次數雖達13次，但交易對象僅1人，較之販賣毒品之
      大盤或中盤者，所造成之危害仍較屬有限，兼衡被告李冠
      宏自陳學歷為國中畢業，家有父親、祖父、妹妹，入監前
      在工地工作（見原審卷第431頁）之智識程度、家庭生活
      狀況等一切情狀，各量處如原審附表一「罪刑及沒收」欄
      所示之刑，另考量被告李冠宏所犯販賣毒品罪侵害之法益
      均屬同一，犯罪動機、態樣、手段亦均相同或類似，同時
      斟酌數罪所反應行為人之人格及犯罪傾向，及刑罰衡平、
      責罰相當原則等，整體評價被告李冠宏應受矯治之程度而
      酌定應執行刑為有期徒刑5年6月，就各罪之量刑及定應執
      行刑均尚屬妥適，並無逾越法定範圍或有偏執一端或失之
      過重等罪責不相當之不當情形，並符比例原則。被告上訴
      意旨指摘原審量刑過重，亦無理由，應予駁回。
三、綜上，被告上訴意旨均為無理由，應予駁回。
據上論斷，應依刑事訴訟法第368條，判決如主文。　
本案經檢察官黃信勇提起公訴，檢察官王全成到庭執行職務。
中　　華　　民　　國　　111 　年　　10　　月　　25　　日
                  刑事第三庭    審判長法  官  郭玫利  
                                      法  官  王美玲
                                      法  官  林臻嫺
以上正本證明與原本無異。
如不服本判決應於收受送達後20日內向本院提出上訴書狀，其未
敘述上訴理由者，並得於提起上訴後20日內向本院補提理由書（
均須按他造當事人之人數附繕本）「切勿逕送上級法院」。
　　　　　　　　　　　　　　　　　　　書記官  劉素玲
中　　華　　民　　國　　111 　年　　10　　月　　25　　日
附錄本案論罪科刑法條：
毒品危害防制條例第4條
製造、運輸、販賣第一級毒品者，處死刑或無期徒刑；處無期徒
刑者，得併科新臺幣3千萬元以下罰金。
製造、運輸、販賣第二級毒品者，處無期徒刑或10年以上有期徒
刑，得併科新臺幣1千5百萬元以下罰金。
製造、運輸、販賣第三級毒品者，處7年以上有期徒刑，得併科
新臺幣1千萬元以下罰金。
製造、運輸、販賣第四級毒品者，處5年以上12年以下有期徒刑
，得併科新臺幣5百萬元以下罰金。
製造、運輸、販賣專供製造或施用毒品之器具者，處1年以上7年
以下有期徒刑，得併科新臺幣1百50萬元以下罰金。
前五項之未遂犯罰之。